【裁判字號】    99,訴,37
【裁判日期】    990712
【裁判案由】    偽造文書等
【裁判全文】
臺灣臺北地方法院刑事判決                99年度訴字第37號
公  訴  人  臺灣臺北地方法院檢察署檢察官
被      告  戊○○
上列被告因偽造文書等案件，經檢察官提起公訴（98年度偵字第
28090號），暨移送併辦(99年度偵字第7010號)，被告於審理中
為有罪之陳述，本院合議庭裁定改由受命法官獨任以簡式審判程
序審理，判決如下：
    主  文
戊○○犯行使偽造私文書罪，累犯，處有期徒刑伍月，如易科罰
金，以新臺幣壹仟元折算壹日。如附表編號1所示之偽造印文均
沒收。又犯行使偽造私文書罪，累犯，處有期徒刑月，如易科
罰金，以新臺幣壹仟元折算壹日，如附表編號2所示之偽造印文
，均沒收。應執行有期徒刑陸月，如易科罰金，以新臺幣壹仟元
折算壹日，如附表編號1、2所示之偽造印文，均沒收。
    事  實
一、戊○○曾因公共危險案件，經本院以92年度店交簡字第37號
    判決，判處有期徒刑4月確定，並於92年3月25日易科罰金執
    行完畢。詎仍不知悔改，於民國96年5月間(起訴書誤載為6
    月間)，意圖為自己不法之所有，向丁○○及丙○○誆稱：
    其係東又吉實業有限公司（下稱東又吉公司）負責人，其在
    八大電視股份有限公司（下稱八大電視公司）任職，可代表
    八大電視公司租賃車輛云云，致丁○○及其繼女丙○○不疑
    有他，因而陷於錯誤，自96年5月間起至97年8月間止，陸續
    匯款或交付現金共計新台幣（下同）64萬元予戊○○，作為
    向八大公司標得租約之保證金，期間丙○○為標得八大公司
    租約，遂於96年8月24日成立榮昌汽車租賃有限公司（下稱
    榮昌公司），戊○○並於96年12月25日，以東又吉公司名義
    與榮昌公司負責人丙○○，簽立合作意願書以之取信，惟訂
    定合作意願書後，戊○○仍遲遲無法提出八大電視公司欲租
    賃車輛之契約書，為繼續取信丙○○及丁○○，戊○○遂以
    電腦繕打八大電視公司與榮昌公司之小客車租賃契約書，於
    97 年8月間，交由榮昌公司負責人丙○○在該契約上用印後
    ，佯以要交由八大公司用印而取回，遂在不詳地點，未經八
    大電視公司及該公司董事楊登魁之授權，偽刻「八大電視股
    份有限公司」之公司章蓋用2枚印文於上及盜用其所保管之
    「楊登魁」印章蓋用1枚印文於上，復持之在臺北縣八里鄉
    ○○路○段48之3號交予丁○○與丙○○收執而行使，足以
    生損害於八大電視公司及楊登魁。詎榮昌公司雖申請籌設小
    客車租賃業，因車輛尚未備齊，未能於期限內完成，致遭交
    通部公路總局新竹區監理所桃園監理站於97年9月1日撤銷核
    准籌設，而經濟部則於同月12日，依法撤銷該公司有關小客
    車租賃業之登記營業項目，是戊○○另以電腦繕打八大電視
    公司與丁○○擔任負責人之台榮租賃有限公司（下稱台榮公
    司）之小客車租賃契約書，交由台榮公司負責人丁○○在該
    契約上用印後取回，在不詳地點，未經八大電視公司及該公
    司董事楊登魁之授權，以前開偽刻之「八大電視股份有限公
    司」之公司章蓋用2枚印文於上，及盜用其所保管之「楊登
    魁」印章蓋用1枚印文於上後，即於97年11月初，持之在臺
    北縣八里鄉○○路○段48之3號交予丁○○收執而行使，足
    以生損害於八大電視公司及楊登魁。嗣因八大電視公司遲未
    向台榮公司租賃汽車，丁○○與丙○○發覺有異，經查證後
    始知受騙。
二、案經被害人丙○○訴由桃園縣政府警察局蘆竹分局報告臺灣
    桃園地方法院檢察署檢察官呈請臺灣高等法院檢察署檢察長
    令轉臺灣臺北地方法院檢察署檢察官偵查起訴暨被害人丙○○訴由臺灣桃園地方法院檢察署檢察官簽分後呈請臺灣高等
    法院檢察署檢察長令轉臺灣臺北地方法院檢察署檢察官移送
    併辦審理。
    理  由
一、本件被告戊○○所犯之罪，其法定刑非死刑、無期徒刑、最
    輕本刑為3年以上有期徒刑以外之罪，亦非高等法院管轄第
    一審案件，被告於本院審理中就被訴事實為有罪之陳述，經
    告知被告簡式審判程序之旨，並聽取檢察官、被告之意見後
    ，本院合議庭裁定進行簡式審判程序，依刑事訴訟法第273
    條之2規定，本件證據調查，不受同法第159條第1項、第161
    條之2、第161條之3、第163條之1及第164條至第170條規定
    之限制，合先敘明。
二、前開事實，業據被告戊○○於警詢及本院準備程序中所供承
    ，並於本院審理中自白不諱，復經告訴人丙○○於警詢、偵
    查指訴綦詳(甲○98年度偵字第20595號卷第12-13頁、第95-
    97頁)，及證人丁○○於警詢、偵查及本院審理中(甲○98年
    度偵字第20595號卷第16-18頁、第95-97頁、本院卷第53-63
    頁)、乙○○於本院審理中(本院卷第53-63頁)證述屬實，另
    有八大電視公司與榮昌公司之小客車租賃契約書、郵政跨行
    匯款申請書、合作金庫銀行存款憑條、日盛銀行匯款申請書
    收執聯、桃園縣小客車租賃同業公會會員證書、桃園縣政府
    97 年9月15日府商登字第097051962 6號函、台榮公司營利
    事業登記證、經濟部97年9月12日經授中字第09733079390號
    函、台榮公司變更登記表、桃園縣政府96年8月29日府商登
    字第0960519489號函、榮昌公司營利事業登記證、經濟部96
    年8 月24日經授中字第09632670730號函、榮昌公司設立登
    記表、財政部臺灣省北區國稅局桃園縣分局98年1月9日北區
    國稅桃縣三字第0983000463號函、交通部公路總局新竹區監
    理所桃園監理站97年2月4日竹監桃字第0970002806號函、東
    又吉公司與榮昌公司之合作意願書、八大電視公司與台榮公
    司之小客車租賃契約書（甲○98年度偵字第20595號卷第
    20-51 頁）、八大電視股份有限公司公司基本資料查詢、八
    大電視股份有限公司98年10月16日（98）八川字第00211號
    函（甲○98年度偵字第20595號卷第88、91頁）、被告戊○○名片、交通部公路總局新竹區監理所桃園監理站97年9月4
    日竹監桃字第0970019983號函及檢附汽車運輸籌設申請書、
    交通部公路總局新竹區監理所桃園監理站97年9月1日竹監桃
    字第097100 1595號函、桃園縣政府97年9月2日府商登字第
    09702 85069號函、交通部公路總局新竹區監理所桃園監理
    站97年2 月4日竹監桃字第0970002806號函（甲○98年度偵
    字第20595號卷第108、125-129、131-132頁）、警員徐宏明
    於99年5月20日之職務報告書一份（本院卷第51頁）在卷可
    稽，足徵被告戊○○之自白核與事實相符，堪予採信。從而
    ，本件事證明確，被告犯行自堪認定，應依法論科。
三、核被告所為，係犯刑法第339條第1項之詐欺取財罪，及同法
    第216條、第210條之行使偽造私文書罪。被告向被害人丁○○及告訴人丙○○詐騙，致渠等自96年5間起至97年8月間止
    ，陸續匯款或交付現金共計64萬元予被告，為與八大電視公
    司達成租車交易，被告顯係利用同一犯罪機會，基於獲取不
    法利益之單一犯罪目的而為，侵害法益相同，且各行為獨立
    性極為薄弱，依一般社會健全觀念，在時間差距上，難以強
    行分開，在刑法評價上，以視為數個舉動之接續施行，合為
    包括之一行為予以評價，較為合理，屬接續犯，應論以包括
    一罪。又被告偽刻「八大電視股份有限公司」印章，為在八
    大電視公司與榮昌公司之小客車租賃契約書上偽造「八大電
    視股份有限公司」印文之階段行為，又被告盜用「楊登魁」
    印章之行為，及被告偽造「八大電視股份有限公司」印文之
    行為，均係偽造私文書之部分行為，其偽造上開私文書復提
    出行使，偽造之低度行為復為嗣後行使之高度行為所吸收，
    均不另論罪。又被告偽造上開私文書交予被害人丁○○與告
    訴人丙○○之行為，係為繼續取信被害人丁○○及告訴人丙○○，而作為詐欺取財之詐術內容，應為想像競合犯，從一
    重行使偽造私文書處斷。再被告偽刻「八大電視股份有限公
    司」印章，為在八大電視公司與台榮公司之小客車租賃契約
    書上偽造「八大電視股份有限公司」印文之階段行為，又被
    告盜用「楊登魁」印章之行為，及被告偽造「八大電視股份
    有限公司」印文之行為，均係偽造私文書之部分行為，其偽
    造上開私文書復提出行使，偽造之低度行為復為嗣後行使之
    高度行為所吸收，均不另論罪。而被告偽造八大電視公司與
    台榮公司之小客車租賃契約書，係因榮昌公司遭交通部公路
    總局新竹區監理所桃園監理站撤銷核准籌設，經濟部亦依法
    撤銷該公司有關小客車租賃業之登記營業項目後所為，顯係
    另行起意而為，行為亦互殊，是被告所為2次行使偽造文書
    之犯行，應予分論併罰。另被告有前揭事實欄所載之犯罪科
    刑及執行情形，有臺灣高等法院被告前案紀錄表存卷可參，
    5年以內故意再犯本件有期徒刑以上之罪，為累犯，應依刑
    法第47條第1項規定，加重其刑。另臺灣臺北地方法院檢察
    署99年度偵字第7010號移送併案審理部分，與前開論罪科刑
    部分核屬同一事實，業已一併審酌如上，附此敘明。爰審酌
    被告犯後已坦承犯行，犯後態度尚可，另就被告是否清償
    本件64萬元予被害人丁○○及告訴人丙○○一節，經被害人
    丁○○於本院審理中證稱：伊有委託乙○○向被告拿64 萬
    元，但伊只收到被告返還之105000元，其餘乙○○拿走了等
    語，及證人乙○○於本院審理中證稱：伊有幫丁○○去向被
    告要錢，被告有拿105000元給丁○○，另50萬元是交給伊，
    因丁○○有答應給伊先用，所以伊先用掉了，還沒還丁○○
    等語，並有乙○○所書立之向丁○○借款50萬元之借據一紙
    在卷可稽（甲○98年度偵字第20595號卷第178-179頁），且
    告訴人丙○○也不否認證人乙○○有幫忙向被告要該筆64
    萬元及有收到被告清償之105000元乙節，綜上所述，應認被
    告確實已償還60萬5000元予被害人丁○○及告訴人丙○○，
    雖被害人丁○○及告訴人丙○○堅稱不承認被告有清償50萬
    元部分等語，然被告確實有交付50萬元予證人乙○○，則證
    人乙○○有無交付與被害人丁○○及告訴人丙○○要屬另一
    問題，要不能據此而為被告並未清償50萬元之不利認定；兼
    衡被告之智識程度、犯罪動機、目的、手段及造成被害人丁○○、告訴人丙○○損害非輕，直至目前尚未得到其等之諒
    解等一切情狀，量處如主文所示之刑及諭知易科罰金之折算
    標準，並定應執行刑及易科罰金之折算標準。末查，被告雖
    請求予以緩刑之宣告，然被告於5年內，因故意犯罪受有期
    徒刑以上刑之宣告並執行完畢，有臺灣高等法院被告前案紀
    錄表存卷可稽，直至目前尚未得到被害人丁○○及告訴人丙○○之諒解，尚不符合刑法第74條第1項緩刑之要件，併此
    說明。至如附表所示偽造之「八大電視股份有限公司」印文
    ，均依刑法第219條規定宣告沒收。而被告於本院準備程序
    中自承偽刻之「八大電視股份有限公司」印章一枚，並未扣
    案，復無證據證明現仍存在，應認已滅失，不為沒收之諭知
    ，另被告偽造八大電視股份有限公司與榮昌汽車租賃有限公
    司、台榮租賃有限公司之小客車租賃契約書上「楊登魁」印
    文係被告所盜蓋，並非偽造之印文，無從宣告沒收，均併此
    敘明。
據上論結，應依刑事訴訟法第273條之1第1項、299條第1項前段
，刑法第216條、第210條、第339條第1項、第55條前段、第219
條、第41條第1項前段、第51條第5款、第47條第1項，刑法施行
法第1條之1第1項、第2項前段，判決如主文。
本案經檢察官申心蓓到庭執行職務。
中    華    民    國    99    年    7    月    12    日
                  刑事第十六庭  法  官  羅月君
上正本證明與原本無異。
如不服本判決應於收受送達後10日內向本院提出上訴書狀，並應
敘述具體理由；其未敘述上訴理由者，應於上訴期間屆滿後20日
內向本院補提理由書（均須按他造當事人之人數附繕本）「切勿
逕送上級法院」。
                                書記官  鄭淑丰
中    華    民    國    99    年    7     月    12    日
附表：
1.八大電視股份有限公司與榮昌汽車租賃有限公司之小客車租賃
  契約書上偽造之「八大電視股份有限公司」印文貳枚。
2.八大電視股份有限公司與台榮租賃有限公司之小客車租賃契約
  書上偽造之「八大電視股份有限公司」印文貳枚。
附錄本案論罪法條全文
中華民國刑法第210條
（偽造變造私文書罪）
偽造、變造私文書，足以生損害於公眾或他人者，處 5 年以下
有期徒刑。
中華民國刑法第216條
（行使偽造變造或登載不實之文書罪）
行使第 210 條至第 215 條之文書者，依偽造、變造文書或登載
不實事項或使登載不實事項之規定處斷。
中華民國刑法第339條
（普通詐欺罪）
意圖為自己或第三人不法之所有，以詐術使人將本人或第三人之
物交付者，處 5 年以下有期徒刑、拘役或科或併科 1 千元以下
罰金。
以前項方法得財產上不法之利益或使第三人得之者，亦同。
前二項之未遂犯罰之。

司法院資訊處製作；財團法人民間司法改革基金會備份。
